臺灣高等法院臺中分院刑事判決　　　　95年度上訴字第2336號
上　訴　人　臺灣彰化地方法院檢察署檢察官
被　　　告　庚○○
　　　　　　　　　　（現另案羈押於臺灣臺中看守所）
上列上訴人因搶奪等案件，不服臺灣彰化地方法院95年度易字第
832號中華民國95年8月24日第一審判決（起訴案號：臺灣彰化地
方法院檢察署95年度偵字第6106號），提起上訴並移送併案審理
（案號：臺灣彰化地方法院檢察署95年度偵字第6729、6959號）
，本院判決如下：
    主    文
原判決撤銷。
庚○○連續竊盜，處有期徒刑拾月，扣案塑膠柄鑰匙壹支沒收；
又連續意圖為自己不法之所有，而搶奪他人之動產，處有期徒刑
壹年。應執行有期徒刑壹年捌月，扣案塑膠柄鑰匙壹支沒收。
    事    實
一、庚○○基於意圖為自己不法所有之概括犯意，先後四次為如
    下之竊盜犯行：(一)民國於95年2月16日7時34分許，頭戴全罩
    式深色安全帽，身著灰格子上衣（以藍色外套罩住胸前）及
    藍色牛仔褲，腳穿深色白面拖鞋，趁彰化縣溪州鄉成功村庄
    南巷1之4號甲○○所經營飼料店之店門打開，裡面無人之際
    ，即入內徒手竊取甲○○所有之收銀機一台（內置有新台幣
    《下同》2萬元及應收帳款簽單），得手後迅即離去。(二)於9
    5年3月至6月間某日，在彰化縣溪州鄉西畔村8鄰石塔巷15-1
    號胞姊陳麗琴房間內，徒手竊取陳麗琴所有置於皮包內之現
    金5000元，嗣經陳麗琴發覺於95年7月1日向警方提出告訴。
    (三)於95年6月13日上午7時50分許，在彰化縣北斗鎮○○里○○路 151巷41號後門，以其所有之扣案塑膠柄鑰匙啟動機車
    電源方式，竊取己○○所有之車牌號碼GHV-43 1號重型機車
    （價值約5,000元）得手後，即騎乘離去。(四)於95年6月13日
    上午 8時許，在彰化縣田中鎮○路里○○路39號處，見陳淑
    芳（檢察官起訴書及原審判決書均誤載為「陳淑芬」）所有
    之車牌號碼KVJ-206號重型機車（價值約5,000元）停放在該
    處，以上揭(三)之手法竊取得手，騎乘離去。(五)於95年 6月13
    日上午10時許，在彰化縣北斗鎮○○里○○路○段525巷22號
    前，見戊○○所有之車牌號碼KWF-90 8號重型機車（價值約
    20,000元）停放在該處，以上揭(三)之手法竊取得手，欲離去
    之際，適為徐彩玲、李明月所發現，庚○○見狀立即棄車逃
    逸。
二、庚○○另基於意圖為自己不法所有之概括犯意，先後二次實
    施下列搶奪犯行：(一)於95年 4月26日19時許，騎乘不詳牌照
    號碼之黑色重型機車，行經彰化縣北斗鎮○○里○○路 190
    號前，見丁○○單獨駕駛車牌號碼PK—4236號自小客車，副
    駕駛座位上置有皮包 1只，乃佯裝問路，趁丁○○降下副駕
    駛座旁之車窗回應，不及防備之際，迅即伸手入車內奪取丁○○所有之皮包1只（現有現金新台幣1,000元、身分證、駕
    照、提款卡、手機等物）得手。(二)於95年6月13日上午8時40
    分許，騎乘車牌號碼 KVJ-206號重型機車，在彰化縣田中鎮
    ○○路 ○段702巷口前，見丙○○單獨駕駛車牌號碼R8-0986
    號自用小客車，副駕駛座位上置有皮包 1只，遂將其騎乘之
    機車自後撞擊丙○○所駕之汽車，藉故車禍而上前佯與丙○○理論，利用丙○○降下副駕駛座旁之車窗與其交談，未及
    防備之際，迅即伸手入車內奪取丙○○所有之手提包 1只（
    內有手機1支、皮夾1個、印章1枚、信用卡5張、金融卡 2張
    、健保卡及身分證各1張、現金4800元）得手。
三、本案先經被害人甲○○於95年 3月27日檢具監視器攝錄光碟
    片向警方提出告訴；再經被害人丁○○於95年 4月26日向警
    方提出告訴；復經警於95 年6月13日調閱監視錄影帶循線查
    獲庚○○，並在彰化縣北斗鎮○○路 ○段處，尋回上開庚○○搶奪所得之手提包1只（內有手機1支、皮夾1個、印章1枚
    、信用卡5張、金融卡2張、健保卡及身份證各 1張），並自
    庚○○身上起獲贓款 4,800元而查獲被告如犯罪事實欄一(三)
    (四)(五)及二(二)所載之犯行。又據被害人陳麗琴於95年7月1日就
    被告如犯罪事實欄一(二)所示之竊盜犯行，提出告訴。
四、案經彰化縣警察局田中分局、北斗分局報請臺灣彰化地方法
    院檢察署檢察官偵查起訴及移送本院併案審理。
    理    由
一、按司法警察（官）依法亦具有調查犯罪嫌疑人犯罪情形及蒐
    集證據等職權，若其等所作之筆錄毫無例外的全無證據能力
    ，當非所宜。再者，如上開陳述，係在可信之特別情況下所
    為，且為證明犯罪事實所必要，而於審判程序中發生事實上
    無法直接審理之原因時，若仍不承認該陳述之證據適格，即
    有未洽，為補救實務上採納傳聞法則可能發生之蒐證困難問
    題，自以使上開陳述取得證據能力，始符實體真實發見之訴
    訟目的。本件證人陳麗琴前於警詢時證稱：「該監視器所攝
    錄畫面我確認是我弟弟庚○○無訛，我弟弟於95年 3月27日
    來派出所製作筆錄後，向我坦承該收銀機是他所竊取的。」
    、「我除了監視器所攝錄面男子所穿牛仔長褲沒有看見庚○○穿過外，其餘的衣物我都有看過庚○○穿過」、「我弟弟
    庚○○有向我表示他是在溪州鄉成功村庄南巷的飼料店所竊
    取的。並說有竊取一個收銀機但是沒有說裡面有多少錢」、
    「因為我從監視器畫面所穿的衣物及行為舉止，並 (庚○○
    曾）坦承是他所為，所以我確信這件竊案是他所為」、「（
    妳於何時？何地？發現《你皮包內的金錢》遭竊？）從95年
    3月中至95年6月初在彰化縣溪州鄉西畔村石塔巷15-1號我的
    房間內遭竊」、「共遭竊新台幣五千元」、「（妳為何知道
    是你弟弟所竊取？）因為我跟我弟弟同住彰化縣溪州鄉西畔
    村石塔巷15號之 1內，而他整日無所事事待在家裡，我發現
    金錢不見時，只有庚○○在家」、「（你是否對你弟弟庚○○提出竊盜告訴？）是的我要提出竊盜告訴」等語（見臺灣
    彰化地方法院檢察署95年度偵字第6959號偵查卷第14-16 頁
    ），惟其於95年7月2日已死亡，有戶籍登記謄本在卷可稽，
    而上開證人陳麗琴之陳述，係在被告涉嫌竊取被害人甲○○
    收銀機案件經警約詢指認監視器攝錄畫面之情形下所為，客
    觀上有可信之特別情況，且為證明犯罪事實所必要，依上開
    說明，其於警詢時之證述，自具有證據能力。復按被告以外
    之人（包括證人、鑑定人、告訴人、被害人及共同被告等）
    於審判外之陳述雖不符刑事訴訟法第 159條之1至之4等四條
    之規定，而經當事人於審判程序同意作為證據，法院審酌該
    言詞陳述或書面陳述作成時之情況，認為適當者，亦得為證
    據；當事人、代理人或辯護人於法院調查證據時，知有刑事
    訴訟法第159條第1項不得為證據之情形，而未於言詞辯論終
    結前聲明異議者，視為有前項之同意，同法第159條之5定有
    明文。立法意旨在於傳聞證據未經當事人之反對詰問予以核
    實，原則上先予排除。惟若當事人已放棄反對詰問權，於審
    判程序中表明同意該等傳聞證據可作為證據；或於言詞辯論
    終結前未聲明異議，基於尊重當事人對傳聞證據之處分權，
    及證據資料愈豐富，愈有助於真實發見之理念，且強化言詞
    辯論主義，使訴訟程序得以順暢進行，上開傳聞證據亦均具
    有證據能力。本案證人丁○○、甲○○、陳麗琴、己○○、
    丙○○、陳淑芳、郭立月、徐彩玲、李明月於警詢時之陳述
    及證人丁○○、丙○○於檢察官偵查中之陳述，雖均屬傳聞
    證據，惟其未再於法院審理中為陳述，且查無符合同法第15
    9 條之1至之4等前四條之情形，其等所為之上開警詢筆錄及
    偵查筆錄內容，業經當事人於法院審判判程序同意作為證據
    ，依上開規定，是其等於警詢及偵查中之證言應具有證據能
    力。
二、訊據被告庚○○（以下簡稱被告）固坦承有前揭時、地竊取
    犯罪事實欄一(三)～(五)所示之竊盜犯行及二(一)所示之搶奪犯行
    ，惟否認有犯罪事實欄一(一)～(二)所示之竊盜犯行及二(二)所示
    之搶奪犯行。經查：(一)被告自白其於上開時、地竊取被害人
    己○○、陳淑芳及戊○○等人所有之機車及搶奪被害人丙○○之手提包等情，經核與被害人己○○、陳淑芳、戊○○及
    等人於警詢時與被害人丙○○於警詢及檢察官偵查中之指訴
    情節相符（見臺灣彰化地方法院檢察署95年度偵字第6106號
    偵查卷第6-7頁；95年度偵字第5498號偵查卷第15-24頁），
    被告竊取被害人戊○○機車之事實，並據目擊證人於警詢時
    證述明確在卷（見臺灣彰化地方法院檢察署95年度偵字第54
    98號偵查卷第25-30頁）。此外，復有贓物認領保管單4紙、
    車籍資料查詢表 3紙及警製扣押筆錄及扣押物品目錄表、贓
    物照片等件附卷可參及鑰匙 1只扣案可證。綜上事證情況，
    足認被告此部分之自白屬實，足以認定。(二)被告於95年 2月
    16日 7時34分許，進入彰化縣溪州鄉成功村庄南巷1之4號處
    甲○○所經營飼料店內，徒手竊取被害人甲○○所有之收銀
    機1台（內置有新台幣《下同》2萬元及應收帳款簽單）之事
    實，已據被害人甲○○於警詢時及本院審理時證述在卷，且
    被告入內行竊迄離去全部過程，亦經被害人裝設之監視器完
    整攝錄，有該拍攝畫面之照片及全程拍光碟片在卷可稽。經
    本院勘驗光碟片結果，當日入內行竊之男子之穿著與卷附翻
    拍之照片相符。揆之監視器攝錄之男子所戴之安全帽右後上
    方有擦痕，而上衣及拖鞋之顏色花樣均與經警自被告所有之
    安全帽、衣服及拖鞋相吻合。再參之證人即被告之胞姊陳麗
    琴於警詢時亦證稱：「該監視器所攝錄畫面我確認是我弟弟
    庚○○無訛，我弟弟於95年 3月27日來派出所製作筆錄後，
    向我坦承該收銀機是他所竊取的。」、「我除了監視器所攝
    錄面男子所穿牛仔長褲沒有看見庚○○穿過外，其餘的衣物
    我都有看過庚○○穿過」、「我弟弟庚○○有向我表示他是
    在溪州鄉成功村庄南巷的飼料店所竊取的。並說有竊取一個
    收銀機但是沒有說裡面有多少錢」、「因為我從監視器畫面
    所穿的衣物及行為舉止，並（庚○○曾）坦承是他所為，所
    以我確信這件竊案是他所為」等語在卷（見臺灣彰化地方法
    院檢察署95年度偵字第6959號偵查卷第 14-16頁），足認被
    告確有於上開時、地竊取被害人甲○○之收銀機（含其內之
    2萬元及應收帳款簽單）。(三)被告於95年 3月至6月間某日，
    在彰化縣溪州鄉西畔村 8鄰石塔巷15-1號胞姊陳麗琴房間內
    ，竊取陳麗琴所有置於皮包內之現金5000元之事實，亦據陳
    麗琴於警詢時指證並告訴在卷（見臺灣彰化地方法院檢察署
    95年度偵字第6959號偵查卷第 15-16頁）。參之被害人陳麗
    琴係被告之胞姊，同住一處，別無他人進出其屋，且當時被
    告賦閒在家等情，均據被害人陳述在卷，又被告在前開期間
    因缺錢花用，有多次行竊及搶奪財物之犯行，應認被害人陳
    麗琴於警訴時之指訴，非屬虛詞杜撰。(四)被告於95年 4月26
    日19時許，騎乘機車，在彰化縣北斗鎮○○里○○路 190號
    前，佯裝問路，趁丁○○降下副駕駛座旁之車窗回應，不及
    防備之際，伸手入車內奪取丁○○所有之皮包 1只（含其內
    之現金新台幣 1,000元、身分證、駕照、提款卡、手機等物
    ）等情，已據被害人丁○○於警詢時及偵查中指證在卷（見
    臺灣彰化地方法院檢察署95年度偵字第6729號偵查卷影印本
    第 16-17頁）。稽之被害人丁○○就其何以確定係被告行搶
    乙節，於警詢時陳稱：「因為當時這名男子先向我攔下車問
    路，問路時只有頭戴安全帽，沒有戴口罩，所以臉部我看得
    很清楚，而且他向我問路時表情非常緊張，對話時間有 1分
    多鐘後才向我行搶，我被搶後即開車緊追在搶嫌後面，追的
    過程中，該男子一直轉頭看，還以台語叫我『不要再追了』
    ，最後還脫下安全帽向我丟過來，所以連頭髮、臉部等特徵
    看得很清楚，且我開車跟在他後面也有5、6分鐘之久，因此
    我確定是照片上之男子沒錯」等語，顯見被害人係近距離，
    且歷經相當時間，目睹被告之臉龐，足以辨識行搶者之長相
    ，當無指認錯誤之虞。又參之被告搶奪被害人許攸如之手法
    與其嗣後搶奪被害人丙○○之手法，如出一轍，益證被害人
    丁○○之指訴信實不誣，堪予採取。(五)綜上所述，本案被告
    犯行事證明確，足以認定，應依法論科。
四、被告行為後，刑法部分修正條文已於94年2月2日公布，並自
    95年7月1日施行。按行為後法律有變更者，適用行為時之法
    律，但行為後之法律有利於行為人者，適用最有利於行為人
    之法律，現行刑法第2條第1項定有明文。此條規定乃與刑法
    第 1條罪刑法定主義契合，而貫徹法律禁止溯及既往原則，
    係規範行為後法律變更所生新舊法律比較適用之準據法，是
    刑法第2條本身雖經修正，但因刑法第2條係屬適用法律之準
    據法，尚無比較新舊法之問題，應一律適用裁判時之現行刑
    法第 2條規定以決定適用之刑罰法律。本次刑法修正之比較
    新舊法，應就罪刑有關之共犯、未遂犯、想像競合犯、牽連
    犯、連續犯、結合犯，以及累犯加重、自首減輕暨其他法定
    加減原因（如身分加減）與加減例等一切情形，綜其全部罪
    刑之結果而為比較，最高法院95年5月23日95年度第8次刑庭
    會議決議可資參照。茲就本案涉及刑法修正施行前、後相關
    規定之事項，說明如次：(一)修正前刑法第56條關於連續犯之
    規定，業已修正刪除，此刪除雖非犯罪構成要件之變更，但
    顯已影響行為人刑罰之法律效果，自屬法律有變更。本案被
    告上開5次竊盜及2次搶奪行為，依修正前刑法第56條規定應
    論以一罪，並加重其刑，如依修正後規定，即須分論併罰，
    即各論以5次竊盜及2次搶奪之罪刑而合併定應執行刑，比較
    新、舊法適用結果，顯認適用修正前刑法第56條之規定，較
    有利於被告。(二)修正後刑法第33條第 5款規定「罰金：新臺
    幣一千元以上，以百元計算之」，與修正前刑法第33條條第
     5款規定「罰金：一元以上」不同。又法定罰金刑之加重，
    依修正後之刑法第67條規定其最高度及最低度同加重之，較
    修正前刑法第68條規定僅加重其最高度，為不利於被告。比
    較新舊法適用結果，以舊法較有利於被告，故依刑法第 2條
    第1項規定，本案關於刑法第 320條第1項之法定刑罰金部分
    ，自應適用行為時之法律即修正前刑法第33條第 5款規定決
    定其罰金部分之法定刑。而關於刑法第320條第1項法定刑為
    罰金之提高標準之新舊法適用問題，因被告行為後，刑法施
    行法第1條之1於95年6月14日以華總一義字第09500085181號
    令修正公布增訂。修正增訂之刑法施行法第1條之1規定：「
    中華民國九十四年一月七日刑法修正施行後（按指九十五年
    七月一日），刑法分則編所定罰金之貨幣單位為新臺幣。九
    十四年一月七日刑法修正時，刑法分則編未修正之條文定有
    罰金者，自九十四年一月七日刑法修正施行後，就其所定數
    額提高為三十倍。但七十二年六月二十六日到九十四年一月
    七日新增或修正之條文，就其所定數額提高為三倍」。本案
    被告所犯刑法第320條第1項之法定刑有罰金刑（銀元五百元
    以下），且為刑法分則編未修正之條文而定有罰金刑者；於
    刑法施行法第1條之1修正增訂前，其貨幣單位為銀元，罰金
    刑之提高標準應適用罰金罰鍰提高標準條例第 1條之規定「
    依法律應處罰金、罰鍰者，就其原定數額得提高為二倍至十
    倍」，而再依現行法規所定貨幣單位折算新臺幣條例第 2條
    規定：「現行法規所定金額之貨幣單位為圓、銀元或元者，
    以新臺幣元之三倍折算之」。如換算為新臺幣，則刑法第32
    0條第1項法定刑罰金刑部分，應為罰金新臺幣一萬五千元以
    下（500元乘10乘3）。如適用刑法施行法第1條之1規定提高
    三十倍，亦為新臺幣一萬五千元以下（500 元乘30）。是其
    關於法定刑為罰金部分之提高標準，新舊法均無不利之情形
    ，故依刑法第2條第1項規定，本案關於刑法第320條第1項法
    定刑罰金提高標準部分，自應適用行為時之法律即罰金罰鍰
    提高標準條例第 1條及現行法規所定貨幣單位折算新臺幣條
    例第 2條。(三)又被告行為後，刑法第51條於94年2月2日修正
    公布，並於95年7月1日施行，修正前刑法第51條規定：「數
    罪併罰，分別宣告其罪之刑，依左列各款定其應執行者：」
    其中第 5款規定：「宣告多數有期徒刑者，於各刑中之最長
    期以上，各刑合併之刑期以下，定其刑期。但不得逾二十年
    。」修正後刑法第51條第 5款規定：「宣告多數有期徒刑者
    ，於各刑中之最長期以上，各刑合併之刑期以下，定其刑期
    。但不得逾三十年。」，比較結果，修正後刑法並非較有利
    於行為人。
五、核被告所為，係犯刑法第320條第1項竊盜罪及同法第 325條
    第1項搶奪罪（原起訴書所載應適用之法條漏載刑法第325條
    第 1項搶奪罪，惟已據檢察官於原審審理時當庭補正）。被
    告先後實施上開5次竊盜犯行與2次搶奪犯行，均時間緊接，
    各觸犯構成要件相同之罪名，顯係分別基於概括犯意反覆為
    之，均為連續犯，應分別依修正前刑法第56條之規定，各論
    以一個竊盜罪與搶奪罪，並分別依法加重其刑。其所犯前揭
    連續竊盜及連續搶奪二罪間，犯意各別，罪名互異，應予分
    論併罰之。被告如犯罪事實欄一(一)～(二)所示之竊盜犯行及二
    (二)所示之搶奪犯行，雖不在檢察官原起訴範圍，惟已據檢察
    官檢具事證移送併審，經核各該部分，與檢察官起訴經認有
    罪之竊盜與搶奪之犯行，各具有連續犯關係，屬於裁判上一
    罪，基於審判不可分原則，本院應併予審理。
六、原審認被告事證明確，予以論罪科刑，固非無見，惟：(一)被
    告持以行竊機車之塑膠柄鑰匙 1支，係其所有，並尚為被告
    持有中，並無滅失之情事（存於本院卷證物內袋塑膠柄），
    衡之被告持該支鑰匙反覆竊取上開多輛機車，允予宣告沒收
    為當，原審未諭知沒收，容欠妥適。(二)因被告如犯罪事實欄
    一(一)～(二)所示之竊盜犯行及二(二)所示之搶奪犯行，各與檢察
    官已起訴之被告竊盜與搶奪事實，具有裁判上一罪之關係，
    原審未及併予審判，自有未洽。從而，公訴人以被告尚有原
    審未及審判之犯罪事實提起上訴，請求併案審理，自屬有理
    由。原審既有可議，即屬無可維持，應由本院將原判決摘銷
    改判。爰審酌被告前有多次前科，素行不佳，且年輕力盛，
    體無殘缺，竟因缺錢花用，即屢犯竊盜及搶奪犯行，其犯行
    不僅侵害他人財產法益，抑且嚴重破壞社會秩序，危害治安
    甚鉅，並其犯罪之手段及犯後態度等一切情狀，分別量處如
    主文第2、3項所示之刑，二罪所處有期徒刑部分，並依法定
    其應執行之刑。扣案之塑膠柄鑰匙 1支（置於本院審理卷證
    物袋內），為被告所有，供犯本案竊取機車所用之物，業據
    被告供述在卷，爰依刑法第38條第1項第2款之規定，宣告沒
    收之。至於其他之物品，核非屬本案犯罪所用之物，自不能
    併予本案諭知沒收。
據上論結，應依刑事訴訟法第369條第1項前段、第364條、第299
條第1項前段，刑法第2條第1項前段、第320條第1項、第325條第
1項、第38條第1項第2款、修正前刑法第56條、第51條第5款，罰
金罰鍰提高標準條例第1條前段，判決如主文。
本案經檢察官乙○○到庭執行職務。
中　　華　　民　　國　　96　　年　　1 　　月　　31　　日
            刑事第三庭  審判長法　官  王  增  瑜
                              法　官  廖  柏  基
                              法　官  蔡  紹  良
上列正本證明與原本無異。
搶奪罪部分得上訴，竊盜罪不得上訴。
如不服本判決應於收受送達後十日內向本院提出上訴書狀，其未
敘述上訴之理由者並得於提起上訴後十日內向本院補提理由書（
均須按他造當事人之人數附繕本）。
                              書記官  巫  丞  晏
中　　華　　民　　國　　96　　年　　1 　　月　　31　　日
